臺灣臺南地方法院臺南簡易庭民事判決
109年度南簡字第1634號
原      告    陳淑慇  
兼訴訟代理人  黃啓文  
被      告    蘇賢儒  

上列當事人間請求侵權行為損害賠償事件，本院於民國110年3月
4日言詞辯論終結，判決如下：
    主  文
被告應給付原告黃啓文新臺幣參萬壹仟元。
被告應給付原告陳淑慇新臺幣參萬元。
原告其餘之訴駁回。
訴訟費用由被告負擔百分之四十三，餘由原告負擔。
本判決原告勝訴部分得假執行。
原告其餘假執行之聲請駁回。
    事實及理由
一、原告起訴主張：被告於民國108年4月3日23時18分許，駕駛
    車號000-0000號小客車，在臺南市○區○○路○○○○○○○○○○○○路0
    00號鐵門、三輪車、原告陳淑慇所有之車號0000-00號小客
    車(系爭小客車)導致損害，並造成工作誤工之損失。原告黃
    啓文受有三輪車(引擎+車體)新臺幣(下同)35,000元、鐵門3
    ,000元、打石電鑽工具修理費3,000元、車內釣具6,000元、
    誤工費(108年4月-10月)25,000元(打石工一日工資為2,500
    元至3,000元)。原告陳淑慇受有系爭小客車損害55,000元、
    誤工費(108年4月-10月)15,000元(原告陳淑慇為臨時工，一
    日工資1,500元)等損害。依法提起本訴，並聲明：被告應給
    付原告黃啓文72,000元。被告應給付原告陳淑慇70,000元。
    訴訟費用由被告負擔。願供擔保請准宣告假執行。
二、被告之陳述：原告請求金額太高。對於警察的事故調查資料
    沒意見。被告雖把系爭小客車撞壞，但該車現值沒那麼高，
    三輪車是拼組車，價值沒那麼高；工具、釣竿的部分是否本
    來就損壞；薪資要有證明。並聲明：原告之訴駁回。
三、得心證之理由：
(一)按因故意或過失，不法侵害他人之權利者，負損害賠償責任
    ；汽車、機車或其他非依軌道行駛之動力車輛，在使用中加
    損害於他人者，駕駛人應賠償因此所生之損害。民法第184
    條第1項前段、第191條之2前段分別定有明文。又行車速度
    ，依速限標誌或標線之規定，無速限標誌或標線者，應依下
    列規定：行車時速不得超過五十公里。但在未劃設車道線、
    行車分向線或分向限制線之道路，或設有快慢車道分隔線之
    慢車道，時速不得超過四十公里。汽車行駛時，駕駛人應注
    意車前狀況及兩車並行之間隔，並隨時採取必要之安全措施
    ，不得在道路上蛇行，或以其他危險方式駕車。道路交通安
    全規則第93條第1項第1款、第94條第3項分別定有明文。查
    被告於108年4月3日23時18分許，駕駛車號000-0000號小客
    車，在臺南市南區南門路由南往北行駛時，在該路335號附
    近路段因超速失控，撞上原告陳淑慇之系爭小客車、原告黃
    啓文之三輪車、同路段329號房屋鐵門，並波及台電電箱及
    訴外人許哲尚停放之車號0000-00、RBJ-7836號小客車、訴
    外人郭峯銘停放之1295-NQ號小客車等情，為兩造所不爭執
    ，並有本院函調之臺南市政府警察局第六分局109年10月13
    日南市警六交字第1090532249號函附之交通事故調查資料在
    卷可佐(調字卷第49-99頁)。被告之上開過失行為，造成原
    告之財物受有損害，其行為與損害間，具有相當因果關係，
    則原告依侵權行為之法律關係，請求被告賠償其所受損害，
    於法自屬有據。
(二)按當事人主張有利於己之事實者，就其事實有舉證之責任，
    民事訴訟法第277條前段有明文規定，故民事訴訟如係由原
    告主張權利者，應先由原告負舉證之責，若原告先不能舉證
    ，以證實自己主張之事實為真實，則被告就其抗辯事實即令
    不能舉證，或其所舉證據尚有疵累，亦應駁回原告之請求。
    又按物被毀損時，被害人除得依民法第196條請求賠償物被
    毀損所減少之價額，得以修復費用為估定之標準，但以必要
    者為限，例如：修理材料以新品換舊品，應予折舊（最高法
    院77年度第9次民事庭會議決議㈠參照）。又損害賠償之目的
    在於填補所生之損害，其應回復者，係損害事故發生前之應
    有狀態，自應將事故發生後之變動狀況悉數考量在內。故於
    物被毀損時，被害人除得請求修補或賠償修復費用，以填補
    技術性貶值之損失而回復物之物理性原狀外，就其物因毀損
    所減少之交易價值，亦得請求賠償，以填補交易性貶值之損
    失而回復物之價值性原狀；民法第196條規定，不法毀損他
    人之物者，被害人得請求賠償其物因毀損所減少之價額，是
    於物被毀損時，被害人除得請求賠償修復費用外，就其物因
    毀損所減少之價值，於超過修復費用之差額範圍內，非不得
    請求賠償（最高法院104年度台上字第2391號、92年度台上
    第2746號判決同此見解）。惟損害賠償之目的，在使被害人
    回復損害發生前之原狀，非使被害人因此更受利益（最高法
    院72年度台上第2903號判決同此見解），故若修復費用已超
    過該物之價值，債權人應僅能以該物之價值請求賠償，否則
    即係使被害人因此更受利益。再按當事人已證明受有損害而
    不能證明其數額或證明顯有重大困難者，法院應審酌一切情
    況，依所得心證定其數額，民事訴訟法第222條第2項定有明
    文。查：
　⒈原告黃啓文主張其因本件事故受有三輪車(引擎+車體)35,000
    元、鐵門3,000元、打石電鑽工具修理費3,000元、車內釣具
    6,000元、誤工費(108年4月-10月)25,000元(打石工一日工
    資為2,500元至3,000元)等損害，並提出現場及物損照片、
    三益建材行收據(鐵門修理)、益群電動工具店收據(機械修
    理)等件為證(置於起訴狀證物袋內)。依黃啓文提出之上開
    照片，確可證明其三輪車、鐵門部分受有損害之事實；其中
    鐵門部分，已據原告黃啓文提出上開收據為證，應屬可採。
    至三輪車部分，雖無相關確切金額證明，然三輪車損害金額
    之證明，衡諸一般常情，較為困難，其損害既屬確實，本院
    參酌民事訴訟法第222條第2項意旨，兼衡該三輪車之體積、
    新舊程度、製材等端，認其損害金額以28,000元定之，應屬
    適當。至釣具部分，雖可由上開照片知其存在，但該釣具是
    否受損及是否確因本件事故而受損，原告黃啓文之舉證尚有
    不足，難以單憑該照片而認其主張可採。另打石電鑽工具修
    理費3,000元部分，雖據其提出電鑽照片、收據為證，然該
    電鑽是否因本件事故而受損，無法自原告之舉證中判知，其
    舉證亦有不足，難以准其所請。至於原告黃啓文請求之誤工
    費損害，則未提出證據證明，自不能准之。從而，原告黃啓
    文得請求被告賠償之金額為鐵門修復費用3,000元、三輪車
    損害費用28,000元，共31,000元。逾此範圍之請求，則無理
    由，應駁回之。
　⒉原告陳淑慇主張其因本件事故受有系爭小客車損害55,000元
    、誤工費(108年4月-10月)15,000元(原告陳淑慇為臨時工，
    一日工資1,500元)等損害，並提出108年3月15日成泰汽車電
    機行收據、廢機動車輛讓渡切結書、同款車輛照片等件為證
    (置於起訴狀證物袋內)。系爭小客車為原告陳淑慇所有(南
    簡字卷第23頁)，該車在車況良好、堪用可行駛使用情形下
    ，於108年6月間市價為30,000元，有中華民國汽車鑑價協會
    109年12月31日109年度豐字第157號函在卷可稽(南簡字卷第
    37頁)。依此，系爭小客車毀損後所受損害，以金錢估之，
    至多為30,000元，應可認定。原告陳淑慇主張系爭小客車損
    害金額為55,000元，其提出之同款車輛照片為放在路旁賣的
    中古車，且其所有之系爭小客車於事故前之108年3月15日才
    自行修繕，是可以使用狀態，前揭函文是指要賣的情況等語
    (南簡字卷第28頁)，並提出同款車輛照片、108年3月15日成
    泰汽車電機行收據相佐。觀其提出之該照片，其上固貼有「
    5萬5」字樣，然較之中古車行一方之自行標價，上開汽車鑑
    價協會之市價估定，更為客觀而可採；而中華民國汽車鑑價
    協會之市價鑑定，已將車況是否良好及是否可正常使用均予
    以考量，並無偏失。是原告陳淑慇主張系爭小客車損害金額
    為55,000元，礙難採納。因此，原告此部分之請求，僅能以
    30,000元為度而准之，逾此範圍者，無法准許。至於原告陳
    淑慇請求之誤工費損害，則未提出證據證明之，自不能准之
    。從而，原告陳淑慇請求被告賠償之金額，在30,000元範圍
    內，為有理由，逾此範圍者，難以准許。
　⒊綜上，原告黃啓文得請求之賠償金額為鐵門修復費用3,000元
    、三輪車損害28,000元，共計31,000元，原告陳淑慇得請求
    之賠償金額為30,000元。逾此範圍之請求，均無法准許。
(三)綜上所述，原告依侵權行為之法律關係，請求被告給付原告
    黃啓文31,000元，給付原告陳淑慇30,000元，為有理由，應
    予准許。逾此範圍之請求，則屬無據，應予駁回。
四、按各當事人一部勝訴、一部敗訴者，其訴訟費用，由法院酌
    量情形，命兩造以比例分擔；共同訴訟人，按其人數，平均
    分擔訴訟費用。但共同訴訟人於訴訟之利害關係顯有差異者
    ，法院得酌量其利害關係之比例，命分別負擔。民事訴訟法
    第79條、第85條第1項分別定有明文。本院審酌兩造之勝敗
    比例，認本件訴訟費用由被告負擔百分之43，餘由原告負擔
    ，應屬適當，爰判決如主文第4項所示。
五、原告勝訴部分，為適用簡易程序所為被告敗訴之判決，依民
    事訴訟法第389條第1項第3款規定，應依職權宣告假執行。
    原告就此部分聲明願供擔保准為假執行宣告，僅在促請法院
    注意，本院毋庸為准駁之諭知。至原告敗訴部分，其假執行
    之聲請，無所附麗，應駁回之。
六、據上論結，原告之訴一部為有理由、一部為無理由，依民事
    訴訟法第436條第2項、第79條、第85條第1項、第389條第1
    項第3款，判決如主文。
中    華    民    國   110    年    3     月    30    日
                  臺灣臺南地方法院臺南簡易庭  
　　　　　　　　　            法  官  盧亨龍
以上正本係照原本作成。 
如不服本判決，應於送達後20日內，向本院提出上訴狀並表明上
訴理由（須附繕本）。如委任律師提起上訴者，應一併繳納上訴
審裁判費。
中　　華　　民　　國　　110 　年　　3 　　月　　31　　日
                              書記官  謝婷婷